【裁判字號】    98,訴,317
【裁判日期】    980907
【裁判案由】    違反槍砲彈藥刀械管制條例等
【裁判全文】
臺灣宜蘭地方法院刑事判決               98年度訴字第317號
公  訴  人  臺灣宜蘭地方法院檢察署檢察官
被      告  甲○○
指定辯護人  本院公設辯護人  乙○○
上列被告因違反槍砲彈藥刀械管制條例等案件，經檢察官提起公
訴（98年度偵字第1831號），本院判決如下：
    主  文
甲○○犯非法持有空氣槍罪，處有期徒刑壹年捌月，併科罰金新
臺幣貳萬元，罰金如易服勞役，以新臺幣壹仟元折算壹日，扣案
之空氣槍壹枝（槍枝管制編號0000000000）、空氣鋼瓶瓶、鋼
珠壹罐（內含鋼珠壹佰零陸顆）均沒收。又犯野生動物保育法第
四十一條第一項第一、三款之非法獵捕保育類野生動物罪，處有
期徒刑柒月，扣案之空氣槍壹枝（槍枝管制編號0000000000）、
空氣鋼瓶瓶、鋼珠壹罐（內含鋼珠壹佰零陸顆）、保育類野生
動物臺灣藍鵲壹隻均沒收。應執行有期徒刑貳年，併科罰金新臺
幣貳萬元，罰金如易服勞役，以新臺幣壹仟元折算壹日，緩刑伍
年，扣案之空氣槍壹枝（槍枝管制編號0000000000）、空氣鋼瓶
瓶、鋼珠壹罐（內含鋼珠壹佰零陸顆）、保育類野生動物臺灣
藍鵲壹隻均沒收。
    事 實
一、甲○○明知非經主管機關許可，不得持有具殺傷力之空氣槍
    ，竟基於持有可擊發彈丸具有殺傷力之空氣槍之故意，於民
    國98年3月10日，在宜蘭縣頭城鎮○○路51巷10號住處，利
    用網際網路以電腦設備連結至某網站，以新臺幣（下同）7
    千元之價格，向姓名年籍不詳之男子購買空氣槍1枝（槍枝
    管制編號0000000000）、空氣鋼瓶3瓶、鋼珠1罐（內含鋼珠
    116顆），嗣於98年3月10日，甲○○在宜蘭縣頭城鎮○○路
    79號「蘭陽技術學院」門口，收受該姓名年籍不詳男子所交
    付之上開空氣槍1枝、空氣鋼瓶3瓶、鋼珠1罐（內含鋼珠116
    顆），而未經許可持有，並藏放在宜蘭縣頭城鎮○○路51巷
    10號住處。
二、於98年4月13日上午9時許，甲○○攜帶上開空氣槍、空氣鋼
    瓶、鋼珠，並駕駛車牌號碼5L-1335自用小客車搭載楊宗弦
    、楊贊馨一同至宜蘭縣頭城鎮○○○○○道路旁樹林內獵捕
    鳥類測試槍枝性能，詎甲○○明知臺灣藍鵲業經行政院農業
    委員會公告列為保育類野生動物，竟基於非法獵捕保育類野
    生動物之犯意，在珍貴稀有保育類野生動物臺灣藍鵲之族群
    量未逾越環境容許量前，未經行政院農業委員會之許可，竟
    持上開空氣槍，裝填上開空氣鋼瓶及鋼珠後，獵捕一般類野
    生動物紅嘴黑鵯2隻、五色鳥1隻及保育類野生動物臺灣藍鵲
    1隻，並耗用上開鋼珠10顆。嗣於98年4月13日10時20分許，
    甲○○將上開獵得之鳥類與槍械置於停放在宜蘭縣頭城鎮○
    ○○○○道路旁之上開自用小客車時，為警當場查獲，並扣
    得上開具有殺傷力及獵捕保育類野生動物使用之空氣槍1枝
    ，及其所有供持有槍枝及獵捕保育類野生動物使用之空氣鋼
    瓶3瓶、鋼珠1罐（內含鋼珠106顆），與保育類野生動物臺
    灣藍鵲1隻、一般類野生動物紅嘴黑鵯2隻及五色鳥1隻（除
    臺灣藍鵲為活體外，其餘為死體）。
三、案經宜蘭縣政府警察局礁溪分局報請臺灣宜蘭地方法院檢察
    署檢察官偵查起訴。
    理  由
壹、證據能力部分：
一、按被告以外之人於審判外之言詞或書面陳述，除法律有規定
    者外，不得作為證據；又被告以外之人於審判外之陳述，雖
    不符前4條之規定，而經當事人於審判程序同意作為證據，
    法院審酌該言詞陳述或書面陳述作成時之情況，認為適當者
    ，亦得為證據，刑事訴訟法第159條第1項、第159條之5第1
    項分別定有明文。
二、經查：證人楊宗弦、楊贊馨於警詢之陳述（見警卷第7頁至
    第16頁），雖係被告以外之人於審判外之言詞陳述，惟業經
    被告於審判程序中表示同意作為證據（見本院卷第15頁、第
    37頁），且本院審酌上開言詞陳述作成時情況，並無違法之
    處，認為適當，依上開規定，自得作為證據使用。
貳、實體部分：
一、認定犯罪事實所憑之證據及理由：
  (一)訊據被告甲○○對上開未經許可，持有具殺傷力之空氣槍，
    及非法獵捕保育類野生動物之犯罪事實，於警詢、偵查及本
    院審理中均坦白承認（見警卷第1頁至第6頁、偵卷第11頁至
    第12頁、本院卷第13頁、第41頁），核與證人楊宗弦、楊贊
    馨於警詢、偵查中證述情節相符（見警卷第7頁至第16頁、
    偵卷第15頁至第16頁、第18頁至第19頁），並有宜蘭縣政府
    警察局礁溪分局搜索扣押筆錄及扣押物品目錄表1份、會勘
    紀錄1份、現場照片4張在卷可參（見警卷第23頁至第26頁、
    第36頁至第38頁）。又扣案之空氣槍1枝、空氣鋼瓶3瓶、鋼
    珠1罐（內含鋼珠106顆），經臺灣宜蘭地方法院檢察署檢察
    官囑託內政部警政署刑事警察局鑑定，結果：「(1)送驗空氣
    槍1枝（槍枝管制編號0000000000），認係氣體動力式槍枝
    ，以小型高壓氣體鋼瓶內氣體為發射動力，經以金屬彈丸測
    試3次，其中彈丸（直徑8.0mm、重量2.1g）最大發射速度為
    155公尺/秒，計算其動能為25焦耳，換算其單位面積動能為
    49焦耳/平方公分。(2)送驗鋼珠1罐，認均係金屬彈丸。(3)送
    鑑CO2鋼瓶1瓶，認係小型高壓氣體鋼瓶。而依日本科學警察
    研究所之研究結果，彈丸單位面積動能達20焦耳/平方公分
    ，則足以穿入人體皮肉層。本局對活豬作射擊測試結果，彈
    丸單位面積動能達24焦耳/平方公分，則足以穿入豬隻皮肉
    層。」等語，此有該局98年5月26日刑鑑字第0980052286號
    鑑驗書1份暨照片5張在卷可稽（見偵卷第23頁至第24頁）。
    而依據司法院秘書長81年6月11日秘台廳(二)字第06985號函所
    釋示，殺傷力之標準為在最具威力之適當距離，以彈丸可穿
    入人體皮肉層之動能為基準。故上開空氣槍所發射之動能，
    經試射既已逾20焦耳/平方公分，自屬能穿透人體皮肉層，
    應認具有殺傷力，而為槍砲彈藥刀械管制條例所規定之槍枝
    ，要屬無疑，堪認被告首揭自白與事實相符。
  (二)從而，被告於上開時間、地點，未經許可，持有具殺傷力之
    空氣槍1枝；另於上開時間、地點，持上開具殺傷力之空氣
    槍，非法獵捕保育類野生動物之事實，均事證明確，應依法
    論科。
二、論罪科刑之理由：
  (一)按保育類野生動物應予保育，不得騷擾、虐待、獵捕、宰殺
    或為其他利用。但族群量逾越環境容許量者，不在此限。又
    獵捕野生動物，不得使用獵槍以外之其他種類槍械，野生動
    物保育法第18條第1項第1款、第19條第1項第5款分別定有明
    文。查臺灣藍鵲係屬行政院農業委員會指定公告為應予保育
    之野生動物，此有會勘紀錄1份在卷足憑（見警卷第36頁）
    ，而臺灣藍鵲族群並未逾環境之容許量，是依上開野生動物
    保育法第18條第1項之規定不得獵捕。核被告甲○○所為犯
    罪事實一部分，係犯槍砲彈藥刀械管制條例第8條第4項非法
    持有空氣槍罪；犯罪事實二部分，係犯野生動物保育法第41
    條第1項第1、3款之非法獵捕保育類野生動物罪。
  (二)被告所犯非法持有空氣槍罪、非法獵捕保育類野生動物罪之
    間，犯意各別，行為互殊，應予分論併罰。
  (三)被告雖非法持有空氣槍，惟該空氣槍之殺傷力甚低，而被告
    非法持有該空氣槍1個多月即為警查獲，且僅用以獵捕鳥類
    娛樂之用，並未以該空氣槍犯傷害他人生命財產對社會治安
    有重大危害之罪行，犯罪情節尚非極為重大，若不論持有之
    動機、情節，均處以槍砲彈藥刀械管制條例第8條第4項之法
    定刑3年以上有期徒刑，依本件實際犯罪之情狀而言，尚屬
    過苛，顯屬情輕法重，有傷一般國民對於法律之情感，故綜
    合前述各情，認被告所犯非法持有空氣槍罪，情狀尚堪憫恕
    ，爰依刑法第59條規定，酌量減輕其刑。
  (四)審酌被告於犯本案前並無犯罪前科，此有臺灣高等法院被告
    前案紀錄表1份在卷可參，惟國內槍枝、子彈泛濫，常見不
    肖份子持以犯案，被告仍未經許可，持有上開空氣槍，對社
    會治安仍具有潛在之危害，及考量被告係為娛樂之用而持有
    槍枝，持有之期間尚短，而所獵得之臺灣藍鵲僅1隻，對自
    然生態之損害程度有限，且於犯罪後均坦承犯行，態度良好
    等一切情狀，分別量處如主文所示之刑，併科罰金刑部分，
    並諭知易服勞役之折算標準，及定其應執行刑，併科罰金刑
    部分，並諭知易服勞役之折算標準。
  (五)被告前未曾故意犯罪受有期徒刑以上刑之宣告，有臺灣高等
    法院被告前案紀錄表1份在卷足憑，其於犯罪後已深知悔悟
    ，且目前育有子女2名，分別年僅5歲、2歲，亟需被告扶養
    及照顧，家庭經濟狀況不佳，平日均仰賴被告工作維持家計
    ，此有戶口名簿、宜蘭縣中低收入家庭幼童身分認定證明各
    1份在卷可參（見本院卷第17頁至第19頁），本院認被告經
    此起訴、審判，當知警惕，應無再犯之虞，因認其所宣告之
    刑，以暫不執行為適當，併予宣告緩刑5年，以啟自新。
  (六)扣案之空氣槍1枝（槍枝管制編號0000000000），屬違禁物
    ，且係供被告獵捕保育類野生動物所用之獵具，爰依刑法第
    38條第1項第1款、野生動物保育法第52條第1項規定宣告沒
    收。又扣案之空氣鋼瓶3瓶、鋼珠1罐（內含鋼珠106顆）雖
    非違禁物，惟係被告所有，供上開空氣槍發射動力及發射使
    用之物，亦供被告非法獵捕野生動物所用之獵具，業據被告
    於警詢、偵查及本院審理中供述明確（見警卷第1頁至第6頁
    、偵卷第11頁至第12頁、本院卷第42頁），爰依刑法第38條
    第1項第2款、野生動物保育法第52條第1項規定宣告沒收；
    又扣案之臺灣藍鵲活體1隻，係屬保育類野生動物，爰依野
    生動物保育法第52條第1項規定宣告沒收。
  (七)至於扣案之紅嘴黑鵯2隻、五色鳥1隻，非屬保育類野生動物
    ，爰不予宣告沒收。另被告於98年4月13日獵捕上開動物所
    使用之鋼珠10顆，業經被告射擊耗用，顯已滅失，爰不為沒
    收之諭知，附此敘明。
三、適用之法律：
  (一)程序法方面：刑事訴訟法第299條第1項前段。
  (二)實體法方面：槍砲彈藥刀械管制條例第8條第4項，野生動物
    保育法第41條第1項第1款、第3款、第52條第1項，刑法第11
    條前段、第51條第5款、第59條、第42條第3項、第74條第1
    項第1款、第38條第1項第1款、第2款。
本案經檢察官黃正綱到庭執行職務。
中    華    民    國    98    年    9     月    7     日
                  刑事第三庭  審判長法  官  林惠玲
                                    法  官  劉家祥
                                    法  官  蘇錦秀
以上正本證明與原本無異。
如不服本判決應於收受送達後十日內向本院提出上訴書狀，並應
敘述具體理由；其未敘述上述理由者，應於上訴期間屆滿後二十
日內向本院補提理由書(均須按他造當事人之人數附繕本)「切勿
逕送上級法院」。
                                    書記官  劉晨輝
中    華    民    國    98    年    9     月    9     日
【附錄本案論罪科刑法條】
★槍砲彈藥刀械管制條例第8條：
未經許可，製造、販賣或運輸鋼筆槍、瓦斯槍、麻醉槍、獵槍、
空氣槍或第4條第1項第1款所定其他可發射金屬或子彈具有殺傷
力之各式槍砲者，處無期徒刑或5年以上有期徒刑，併科新臺幣
1千萬元以下罰金。
未經許可，轉讓、出租或出借前項所列槍枝者，處5年以上有期
徒刑，併科新臺幣1千萬元以下罰金。
意圖供自己或他人犯罪之用，而犯前2項之罪者，處無期徒刑或
7年以上有期徒刑，併科新臺幣1千萬元以下罰金。
未經許可，持有、寄藏或意圖販賣而陳列第1項所列槍枝者，處
3年以上10年以下有期徒刑，併科新臺幣7百萬元以下罰金。
第1項至第3項之未遂犯罰之。
★野生動物保育法第41條：
有下列情形之一，處6月以上5年以下有期徒刑，得併科新臺幣20
萬元以上1百萬元以下罰金：
一、未具第18條第1項第1款之條件，獵捕、宰殺保育類野生動物
    者。
二、違反第18條第1項第2款規定，未經中央主管機關許可，獵捕
    、宰殺保育類野生動物者。
三、違反第19條第1項規定，使用禁止之方式，獵捕、宰殺保育
    類野生動物者。
於劃定之野生動物保護區內，犯前項之罪者，加重其刑至三分之
一。
第1項之未遂犯罰之。


司法院資訊處製作；財團法人民間司法改革基金會備份。
